最高法院刑事判決　　　　　　　　　　　　　　　九十三年度台上字第六０六六號
　　上　訴　人　甲○○
右上訴人因違反毒品危害防制條例案件，不服台灣高等法院中華民國九十三年九月八
日第二審判決（九十三年度上重訴字第三二號，起訴案號：台灣桃園地方法院檢察署
九十二年度偵字第一八八八六號），提起上訴，本院判決如左：
    主  文
上訴駁回。
    理  由
本件原判決認定上訴人甲○○因積欠綽號「陳元榮」之成年男子人民幣三十萬元債務
，「陳元榮」於民國九十二年十二月三日在中國大陸地區雲南省昆明市日新工業區○
○○路五二三號「昆明杉豪木業有限公司」向上訴人索債，上訴人無力清償，「陳元
榮」即要求上訴人至泰國攜帶物品至台灣，機票、住宿費用均由「陳元榮」支付，允
諾事成後其所積欠之債務即一筆勾銷。上訴人思索數日，應允「陳元榮」之要求，「
陳元榮」即囑綽號「萬服祥」之成年男子偕同上訴人至泰國安排相關事宜，「萬服祥
」乃與上訴人於同月十日自雲南省昆明市搭機飛往泰國曼谷，抵達後，「萬服祥」偕
上訴人入住某不詳飯店，每晚住宿費用泰銖二千六百元由「萬服祥」支付。嗣於同月
十二日上午，「萬服祥」偕上訴人至綽號「阿菜」住處，將屬管制進出口物品之第一
級毒品海洛因九包（合計驗餘淨重七七二點七一公克，包裝重三五點六六公克，純度
百分之七九點六七，純質淨重六一五點六二公克）交予「阿菜」，並將泰國曼谷至台
灣之機票一張交付予上訴人後，即先行搭機返回雲南省昆明市。同日十五時許，「阿
菜」即在其住處內以三條醫療用紗布將前開第一級毒品海洛因九包纏綁在上訴人腹部
（三包）及左、右大腿內側（各三包），再穿著女性束褲以避免毒品脫落，「阿菜」
囑上訴人抵達台灣後再以電話聯絡交貨事宜，並駕車載送上訴人至機場。上訴人明知
身上所纏綁之物為第一級毒品海洛因，仍與「陳元榮」、「萬服祥」及「阿菜」基於
運輸管制進出口物品第一級毒品海洛因進口之犯意聯絡，於同日搭乘中華航空公司Ｃ
Ｉ六九六班機至台灣，同日二十三時二十分許抵達中正國際機場，下機後經過證照查
驗檯時，為海關關員當場查獲，並扣得前開海洛因九包及醫療用紗布三條、女性束褲
一條等情。係以上開事實，迭據上訴人自白不諱，並有查扣之白色粉末九包附卷可稽
，該等粉末經法務部調查局檢驗結果，均含有第一級毒品海洛因成分，合計驗餘淨重
七七二點七一公克，包裝重三五點六六公克，純度百分之七九點六七，純質淨重六一
五點六二公克，復有法務部調查局九十三年一月十四日調科壹字第０八０００七一九
一號鑑定通知書在卷可憑，此外另有醫療用紗布三條、女性束褲一條、護照、入出境
端末查詢報表各一紙、查獲時所拍攝之照片四張可資佐證，事證明確，犯行足堪認定
，為其所憑之證據及認定之理由。而以「阿菜」（即「蔡光祥」）、「萬服祥」均滯
留國外，通訊處所不詳，無從傳訊調查，有內政部警政署入出境管理局九十三年六月
十一日境信彤字第０九三一０二六八五八０號函檢附出入境查詢紀錄附卷可稽，上訴
人聲請傳喚對質即無必要，亦於理由內予以指駁。復說明：上訴人行為後，毒品危害
防制條例業於九十三年一月九日修正施行，修正前後毒品危害防制條例第四條第一項
關於運輸第一級毒品罪之刑度均為「死刑或無期徒刑；處無期徒刑者，得併科新台幣
一千萬元以下罰金」，並未更異，依刑法第二條第一項前段之規定，自應適用新法處
斷。次按海洛因屬毒品危害防制條例第二條第二項第一款規定之第一級毒品，且係行
政院發布之「懲治走私條例公告管制物品項目及其數額」甲項第四款規定之管制進出
口物品。上訴人自泰國曼谷私運管制進出口之第一級毒品海洛因入境台灣，在中正國
際機場證照查驗檯為海關人員當場查獲，雖入境手續尚未全部完成，惟既已搭機抵達
中正國際機場，並下機進入我國領域內，足見其私運管制物品海洛因進口之行為已經
完成。核其所為，係犯修正後毒品危害防制條例第四條第一項之運輸第一級毒品罪及
懲治走私條例第二條第一項之私運管制物品進口罪。上訴人與「陳元榮」、「萬服祥
」及「阿菜」之成年男子間，有犯意之聯絡與行為之分擔，皆為共同正犯。其持有第
一級毒品海洛因之低度行為為運輸之高度行為所吸收，不另論罪。其一行為同時觸犯
上述二罪名，為想像競合犯，應從一重之運輸第一級毒品罪處斷。又「阿菜」（即「
蔡光祥」）、「萬服祥」均滯留國外，經警追查結果，均尚未查出其涉案事證，姑不
論「蔡光祥」、「萬服祥」是否為本案之共犯，本件既無因上訴人之供述而破獲毒品
來源，自無毒品危害防制條例第十七條減輕其刑規定之適用。再上訴人運輸毒品數量
龐大，如流入市面必加速毒品氾濫，對我國社會安寧秩序及國人身體健康危害至鉅，
其犯罪情狀並無情輕罰重堪予憫恕之情形，自難獲邀減刑寬典。因而撤銷第一審之不
當判決，適用毒品危害防制條例第四條第一項、第十八條第一項前段、第十九條第一
項，懲治走私條例第二條第一項、第十一條，刑法第二條第一項前段、第十一條、第
二十八條、第五十五條、第三十七條第一項之規定，論上訴人以共同運輸第一級毒品
罪。並審酌上訴人祇因積欠「陳元榮」債務，父母罹患重症，鋌而走險，犯後坦承犯
行，態度良好等一切情狀，量處無期徒刑並宣告褫奪公權終身。扣案之毒品海洛因九
包（合計驗餘淨重七七二點七一公克，純度百分之七九點六七，純質淨重六一五點六
二公克），屬第一級毒品，應依毒品危害防制條例第十八條第一項前段規定諭知沒收
銷燬之。扣案之毒品外包裝九個（重三五點六六公克），及醫療用紗布三條、女性束
褲一條，均係供犯罪所用之物，應依同條例第十九條第一項規定宣告沒收。查原判決
論處上訴人運輸第一級毒品罪刑，已詳敘其所憑之證據及認定之理由，所為論敘亦與
卷內資料悉相符合，其採證、認事、用法、量刑，均無悖乎證據法則及刑罰法則。經
核於法並無違誤。次查運輸毒品罪祇以所運輸之毒品已實施運送為已足，並非以運扺
目的地為完成犯罪之要件，換言之，區別該罪既遂、未遂之依據，應以已否起運為準
，既已起運，構成該罪之輸送行為即已完成，不以達到目的地為既遂條件。上訴人自
泰國曼谷運輸毒品抵達我國中正國際機場，經證照查驗檯時，為海關關員查獲，既已
起運，其運輸行為即已完成，原判決以運輸毒品既遂罪論科，其適用法律復無違誤。
又刑法第五十九條之酌量減輕其刑，必須犯罪另有特殊之原因與環境等情況，在客觀
上足以引起一般同情，認為即予宣告法定低度刑期尤嫌過重者，始有其適用。原判決
以上訴人運輸毒品數量龐大，如流入市面必加速毒品氾濫，對我國社會安寧秩序及國
人身體健康危害至鉅，其犯罪情狀並無情輕罰重堪予憫恕而減輕其刑之情形；其因積
欠債務，父母罹患重症，鋌而走險，祇能在法定刑內從輕科刑，未可據為酌量減輕其
刑之依據，而予減刑，其適用法則仍無違誤。另原審依上訴人之供述，認綽號「阿菜
」即「蔡光祥」其人，則與上訴人共同運輸毒品之共犯已屬可得確定，原判決雖於事
實記載綽號「阿菜」，而於理由記載「蔡光祥」，究於原判決之主旨無生影響，仍不
得據為上訴第三審之適法理由。末查被告供出其他共犯，因而得追訴其他共犯，就其
供述所涉犯罪，得減輕或免除其刑者，以經檢察官事先同意者為限，證人保護法第十
四條第一項定有明文。卷查檢察官並無同意上訴人為上開法律規定之污點證人，上訴
意旨認其為污點證人，應予減免其刑等語，尤非依據卷內資料執為合法之上訴理由。
上訴意旨置原判決上開明確論斷於不顧，對原審取捨證據及證據證明力判斷之審判職
權行使，任憑己見，或就同一證據資料為相異之評價，或就不影響於判決本旨事項再
為事實上之爭辯，甚或辯謂其運毒係受陳元榮之威脅利誘所致云云，均核為無理由，
應予駁回。
據上論結，應依刑事訴訟法第三百九十六條第一項，判決如主文。
中　　　華　　　民　　　國　　九十三　　年　　 十一 　　月　　 十八 　　日
                              最高法院刑事第四庭
                                  審判長法官  紀　俊　乾
                                        法官  黃　正　興
                                        法官  劉　介　民
                                        法官  陳　東　誥
                                        法官  林　秀　夫
      右正本證明與原本無異
                                              書  記  官
中　　　華　　　民　　　國　　九十三　　年　　 十一 　　月　　二十二　　日
                                                                        Ｑ
